臺灣高等法院臺中分院民事判決　　　95年度重上更(一)字第36號
上　訴　人　台中商業銀行股份有限公司清水分公司
法定代理人　己○○
訴訟代理人　陳怡成律師
複　代理人　許富雄律師
　　　　　　丁○○
被　上訴人　戊○○
　　　　　　乙○○
前列二人共同
訴訟代理人　謝勝隆律師
複　代理人　庚○○
上列當事人間確認存款債權存在事件，上訴人對於中華民國91年
9月12日臺灣臺中地方法院90年度訴字第2153號第一審判決提起
上訴，經最高法院發回更審，本院於中華民國96年8月29日言詞
辯論終結，判決如下：
    主  文
原判決主文第一項關於確認被上訴人戊○○對上訴人有超過新台
幣貳佰貳拾肆萬參仟肆佰貳拾元之活期儲蓄存款債權存在部分、
及原判決主文第二項關於命上訴人給付被上訴人戊○○金額超過
新台幣貳佰貳拾肆萬參仟肆佰貳拾元本息及該部分假執行之宣告
，暨命上訴人負擔訴訟費用（確定部分除外）之裁判均廢棄。
上廢棄部分，被上訴人戊○○在第一審之訴及假執行之聲請均駁
回。
原判決主文第三項關於確認被上訴人乙○○對上訴人有超過新台
壹佰伍拾貳萬伍仟陸佰參拾肆元之綜合存款債權存在部分、及原
判決主文第四項命上訴人給付被上訴人乙○○金額超過新台幣壹
佰伍拾貳萬伍仟陸佰參拾肆元元本息部分及該部分假執行之宣告
，暨命上訴人負擔訴訟費用之裁判均廢棄。
上廢棄部分，被上訴人乙○○在第一審之訴及其假執行之聲請均
駁回。
上訴人其餘上訴駁回。
第一、二審及發回前第三審訴訟費用除確定部分外，由上訴人負
擔百分之七十，被上訴人戊○○負擔百分之五，被上訴人乙○○
負擔百分之二十五。
    事實及理由
壹、程序方面：被上訴人戊○○為民國（以下同）74年7月16 日
    生，有戶籍謄本在卷可稽（見本院前審卷(二)第87頁）。於90
    年6月8日本件訴訟繫屬時尚未成年，故由其法定代理人辛○
    ○、壬○○代理之，在本院審理中已成年，並經被上訴人戊
    ○○在本院前審具狀聲明承受訴訟，核無不合，應予准許。
貳、實體方面：
甲、聲明部分：
一、上訴人方面：(一)原判決除確定部分外，被上訴人在第一審之
    訴及假執行之聲請駁回。(二)如受不利判決，上訴人願供擔保
    ，請准宣告免為假執行。
二、被上訴人方面：上訴駁回。
乙、陳述及理由方面：
一、被上訴人主張：
(一)、被上訴人戊○○之母辛○○以戊○○之名義，向上訴人開立
    第043–20–0000000號活期儲蓄存款帳戶，原結存金額為新
    台幣（下同）22,190元，並自86年2月13日起，陸續存入22
    紙支票，票面金額分別為139,600元、137,800元、136,000
    元、134,200元、132,400元、130,600元、128,800元、127,
    000元、125,200元、123,400元、121,600元、119,800元、
    118,000元、116,200元、114,400元、112,600元、110,800
    元、109,000元、107,200元、105,400元、103,600元、101,
    800元。另被上訴人乙○○於86年1月31日時，存在上訴人處
    之原有定期存款有500,000元、1,000,000元、1,000,000元
    三筆，連同原有利息93,623元，計為2,593,623元。存單及
    印章亦均交由被上訴人二人之祖母即訴外人癸○○○保管，
    並同意癸○○○得提領存款利息供為生活之用。訴外人丙○
    ○為上訴人之初級專員，負責該行櫃臺之存、提款業務，利
    用癸○○○前去上訴人營業處所辦理乙○○之定期存單到期
    續存手續時，以定期存單轉存為綜合存款，日後存提較為便
    利為由，鼓吹癸○○○將乙○○之定期存單改為開設第043
    –28–0000000號綜合存款帳戶，癸○○○不知丙○○之用
    心而予以同意。癸○○○除自行保管戊○○、乙○○名下之
    上開活期儲蓄存款及綜合存款之印章外，存摺則放置於丙○
    ○處，且因老人家生活節儉，而從未提領任何款項花用，並
    另於86年4月11日又存入506,119元之定期存款於乙○○名下
    之綜合存款帳戶內。詎丙○○竟利用癸○○○不識字，而代
    癸○○○填寫單據以辦理定期存單轉存為綜合存款之機會，
    趁機盜用戊○○及乙○○之印章，於空白之取款憑條上，盜
    蓋戊○○及乙○○之印文，並據以為上開被上訴人二人所有
    之活期儲蓄存款及綜合存款帳戶之款項提領，或以轉帳方式
    ，將款項轉出至他人或丙○○自己帳戶，或直接辦理定存質
    借手續，另偽刻被上訴人二人之印章，以偽造印文之方式提
    領被上訴人二人上開帳戶內之款項。致戊○○、乙○○名下
    之上開活期儲蓄存款及綜合存款帳戶，截至91年5月31日止
    ，僅乙○○之綜合存款帳戶結存210,930元。丙○○則於88
    年10月6日起即避不見面，癸○○○至上訴人營業處所由丙
    ○○辦公桌內取回存摺，經上訴人其他行員補登後，始知上
    情，丙○○上開犯行業經偵查起訴並判處罪刑。因上訴人拒
    不給付被上訴人遭丙○○盜領之存款，被上訴人乃有訴請確
    認之必要，並終止兩造間之消費寄託關係，請求上訴人給付
    被上訴人原有存款本息。爰求為：(1)確認被上訴人乙○○對
    上訴人有3,584,744元之活期儲蓄存款債權存在，上訴人應
    給付被上訴人乙○○3,584,744元及自91年7月29日準備書(三)
    狀（見原審卷第164-165頁）繕本送達翌日起至清償日止按
    年息百分之5計算之利息。(2)確認被上訴人戊○○對上訴人
    有3,095,506元之綜合存款債權存在，上訴人應給付被上訴
    人戊○○3,095,506元及自91年7月29日準備書(三)狀繕本送達
    翌日起至清償日止按年息百分之5計算之利息。(3)被上訴人
    願供擔保，請准宣告假執行之判決（原審判決被上訴人全部
    勝訴，經上訴人提起上訴，本院前審將原審就確認及上訴人
    應給付被上訴人戊○○之存款金額超過2,482,106元本息部
    分、將原審就確認及上訴人應給付人乙○○之存款金額超過
    3,584,744元本息部分判決均廢棄，並駁回該部分被上訴人
    在第一審之請求，及駁回上訴人其餘上訴，被上訴人就其敗
    訴部分金額因均未逾150萬元，而不得上訴第三審，該部分
    已告確定。至於上訴人則就其敗訴部分提起第三審上訴，經
    最高法院廢棄發回本院審理，是本件審理範圍為被上訴人戊
    ○○請求確認及上訴人應給付金額2,482,106元本息、被上
    訴人乙○○請求確認及上訴人應給付2,914,744元本息部分
    ）。
(二)、在本院補充陳述：
　(1)首按，因上訴人職員丙○○不法盜用系爭帳戶內之存款，致
    系爭帳戶之現時餘額，所剩無幾，而上訴人自始而終即稱發
    生「清償」之效力，亦未將此餘額，回復為被侵害前之原狀
    ，顯亦認同此等犯罪成果，核此，造成被上訴人等之存款債
    權受有減少之損害，故提起本件訴訟，情非得已，此合先敘
    明。
　(2)次按，由於丙○○其犯行，業經刑事第二審判決在案〈即鈞
    院95年度上訴字第1465號案件〉，事證確鑿，且伊於刑事審
    判程序中，對渠犯行，更坦承不諱，故此一侵權行為事實確
    實存在，準此，更彰顯丙○○其人於本件確有「盜用被上訴
    人印章為系爭提領」事實之存在。復以丙○○於兩造間之「
    消費寄託」關係中，係居於上訴人之「債務履行輔助人」地
    位，故丙○○以不法方式為系爭提領時，就上訴人而言，對
    此等提領行為，當屬於所謂「知悉實際提領者並非被上訴人
    」之狀態，蓋丙○○既於執行職務時盜用被上訴人之印章，
    更進而持盜用後之取款憑條及存褶為提領，故即便丙○○是
    以真正印章及存褶辦理時，上訴人方面仍應屬「知情」之狀
    態，則依民法第310條第2款之規定，上訴人自不能主張有該
    條所指之「向準占有人為清償」之效力。
　(3)關於本件，不應有民法第310條第2款規定之適用，除上所述
    外，被上訴人亦認為，此等提領均既係丙○○以犯罪方式為
    之，自非被上訴人或訴外人癸○○○所為，而後者係受被上
    訴人同意而持有系爭存褶及其印章，則癸○○○當非屬上訴
    人所謂「債權之準占有人」地位，故本件無民法第310條第2
    款規定之適用，至屬灼然。
　(4)上訴人有主張本件又有民法第106條但書規定之適用云云，
    被上訴人期期不以為然，蓋本件之「清償行為」並非該但書
    規定所謂之「法律行為」，而是屬於「事實行為」之性質，
    此乃因提存過程中，只要記載請求銀行付款或存款意旨之「
    取款憑條」或「存款憑條」，符合銀行規定者，當獲辦理，
    不符合規定者，則不獲辦理，故其存提過程中，並無所謂「
    法律行為」可言，自亦無上開但書規定之適用。況且，上訴
    人又主張「丙○○為癸○○○之有權代理人」，除與刑事判
    決所認事實不符外〈癸○○○否認曾同意丙○○為系爭提領
    行為〉外，本件並無民法第310條第2款規定之適用，業如前
    項所述，故上訴所指，實無法律上之依據。
　(5)實則，就前審所認，被上訴人等尚有不同意見，蓋丙○○於
    86年7月2日始調至「櫃台」來工作，在此前，係擔任「服務
    台」工作，依上訴人之規章﹙參上訴人89年1月29日刑事告
    訴狀﹚，本不得參與「櫃台」業務之「核章」、「記帳」等
    事務，但觀丙○○彼人，在此之前，於系爭帳戶之提領其銀
    行經辦流程中，即有參與，例如乙○○帳戶之86年2月28日
    〈轉帳30萬元〉及戊○○帳戶之86年2月18日〈提現3萬元〉
    、86年2月18日〈提現134,200元〉，丙○○均有於取款憑條
    上擔任「核章」之工作，就此等不合上訴人規章之提領，怎
    能對被上訴人生所謂「清償」之效力？因此一「違規」、「
    異常」辦理情事，因認與本件債務不履行事實有關，容併陳
    明。
　(6)末按，於前審，因丙○○一直未到案而遭通緝，致被上訴人
    無從就被「盜用」之事實為完善之舉證，故前審為部分之不
    利判決，無奈之餘，被上訴人只得接受。但既然丙○○業已
    歸案，於刑事部分，亦調查甚詳，故本件被上訴人起訴之事
    實自應引用刑事庭所認者，當無不合。
　(7)雖民事部分原本即不受刑事部分認定之影響，自得為不同之
    事實認定，但此情當指兩者調查之事實部分或有不同，始足
    當之，如兩者事實調查結果均屬同一，則就已先調查完成者
    之認定結果，自應為同一之認定，庶免刑事與民事兩裁判間
    出現歧異之結果，而就證人丙○○所陳之「使用上訴人等之
    帳戶存款得到子○○○之同意」乙點，刑事法院業盡查證之
    能事，於傳喚相關人證後，載明其不認同丙○○辯解之理由
    於判決，而於本件之民事審理程序，亦曾傳喚同樣之證人到
    院陳述及調刑事卷參辦，從而，民事裁判與刑事裁判之結果
    ，自應相同，俾符經驗及論理法則。
三、上訴人則以：
(一)、被上訴人戊○○固有向上訴人開立第043–20–0000000號活
    期儲蓄存款帳戶，原結存金額為22,190元，並自86年2月13
    日起，陸續存入22紙支票，票面金額分別為139,600元、137
    ,800元、136,000元、134,200元、132,400元、130,600元、
    128,800元、127,000元、125,200元、123,400元、121,600
    元、119,800元、118,000元、116,200元、114,400元、112,
    600元、110,800元、109,000元、107,200元、105,400元、
    103,600元、111,800元。另被上訴人乙○○於86年1月31日
    時，在上訴人處原有定期存款50萬元、100萬元、100萬元三
    筆，連同原有利息93,623元，合計有1,593,623元，並於86
    年4月11日又存入506,119元之事實。惟被上訴人戊○○、乙
    ○○名下上開帳戶，曾經多次提領、轉帳，截至91年5月31
    日止，僅被上訴人乙○○名下之綜合存款帳戶結存210,930
    元。被上訴人雖主張遭上訴人員工丙○○所盜領，上訴人予
    以否認，被上訴人應就遭盜用一節，負舉證責任。且部分款
    項提領時，所蓋用之被上訴人印文，與被上訴人開戶時所留
    存之印鑑印文相符，此部分應已生清償之效力，其數額並已
    超過被上訴人所稱之存款金額，上訴人自無須再行給付被上
    訴人任何款項等語，資為抗辯。
(二)、在本院補充陳述：上訴人對系爭帳戶之提領或轉帳，並無被
    上訴人所指「知悉實際提領者並非被上訴人」之狀態：
  (1)經查，依　鈞院前審判決及最高法院發回意旨，均肯認系爭
    帳戶中，至少在被上訴人乙○○部分，如附表一編號3、4、
    13、14之提款，被上訴人戊○○部分，如附表三編號3、4、
    6、11、12之提款，印鑑相符且有摺取款，丙○○亦非提款
    承辦人，其並不具備上訴人之債務履行輔助人地位，上訴人
    無從知悉實際提領者並非被上訴人，故上訴人均得對被上訴
    人主張有清償效力（除附表一編號4部分外，其餘均已判決
    確定）。故惟被上訴人卻一概指稱所有提款丙○○均為承辦
    人員，為上訴人之債務履行輔助人，因而認為上訴人均知悉
    實際提領者並非被上訴人云云，與事實顯有不符，合先陳明
    誤會。
　(2)次查，縱使在丙○○為提款承辦人之情形，其所扮演之角色
  　，並非僅單純是被上訴人眼中的上訴人債務履行輔助人，同
    時亦讓上訴人認為係被上訴人或癸○○○之代理人（或使者
    ），而為雙方代理之法律關係，無法與一般代理行為等同而
    觀。否則，丙○○越權或非法之主觀認知或意思表示，如可
    認為上訴人亦是如此，則其受償之認知與法律效力，亦應由
    被上訴人負擔。是故，被上訴人主張上訴人所「知情」，即
    認不生民法第310條第2款或民法第106條但書之清償效力云
    云，仍屬無據。
　(3)被上訴人於本件訴訟仍未就丙○○盜用印章或上訴人未為清
　  償等事實善盡舉證之責，　鈞院仍得獨立於刑事判決之外，
    為不同之之判斷：按刑事判決所為之認定，於獨立民事訴訟
    之裁判時本不受其拘束，仍得自行調查證據，依自由心證，
    為與刑事判決相異之認定，乃緣於民、刑事確定責任有無之
    證據法則不一致所致，亦寓有各該職權之分別獨立行使原則
    使然（最高法院31年上字第457號、43年台上字第95號、50
    年台上字第872號判例參照）。經查，鈞院95年度上訴字第
　　1465號刑事判決亦認：「本院上開民事判決認定：『（寅○
  　○、乙○○）二人所有上開存款帳，如不計入歷次提領記錄
    ，並按原約定利率計算，截至91年4月11日止，戊○○名下
    之上開活期儲蓋存款帳戶應有3,095,506元之本息；乙○○
    名下綜合存款帳戶應有3,584,744元之本息』扣除已發生清
    償效力部分，『戊○○系爭帳戶應尚有存款2,482,106元，
    乙○○系爭帳戶應尚有存款2,914,744元』等情，然查：
    刑事案件所著重者，為被告實際侵占金額等事實之發現，與
    民事案件重在被害人損害之賠償，在不考慮確有多次存提款
    之事實下，而依約定利率推估之賠償金額；至是否發生清
    償效力，在民事案件涉及告訴人及台中商銀兩造之舉證責任
    ，與本案認定被告利用機會盜用印章亦非相同…。」可知鈞
  　院刑事庭亦不否認民事庭所認定系爭帳戶之歷次提領記錄中
    ，部分已發生清償效力部分之事實。況丙○○於刑事案件審
    理中就印鑑相符部份，從未承認有盜用印章之行為。且被上
    訴人無論於刑事或民事案件中均無法具體說明癸○○○是在
    何種情況下有委託丙○○辦理何事交付印章予而被盜用 (註
    ：因為被上訴人從頭到尾都否認所有存提款，則被上訴人之
    帳戶，既不曾進出，癸○○○即不可能因為辦理存提款而交
    付印章予丙○○)，亦不足被上訴人有利之認定。惟查，
    被上訴人於　鈞院審理時，卻僅片斷引用上開刑事判決之結
    果，並未就丙○○盜用印章或上訴人未為清償等事實善盡舉
    證之責，自應承受上訴人已為清償之結果，鈞院應獨立於刑
    事判決之外，為不同之之判斷。
  (4)末查，被上訴人將提領系爭帳戶金錢所必要之存摺，交給目
    不識丁的癸○○○保管，癸○○○再轉交丙○○保管，並委
    託其提領金錢，歷時近3年，而生本件訟端。可知被上訴人
　　與癸○○○前揭行為，均係因自己之過失，而所託非人。且
  　如前所述，丙○○兼受兩造（含癸○○○）委託，與單受一
    方委託之情形不同，縱認上訴人仍應對被上訴人負清償存款
    債務之責，本件損害之發生或擴大，上訴人（含癸○○○）
    亦與有過失，上訴人爰引民法第217條規定，請　鈞院減輕
    賠償金額或免除之。
四、經查，上訴人對被上訴人戊○○、乙○○所主張之上開存款
    金額，及各該存款金額如不計入歷次提領記錄，並按原約定
    利率計算，截至91年4月11日止，戊○○名下之活期儲蓄存
　　款帳戶應有存款3,095,506元本息、乙○○名下綜合存款帳
　  戶應有存款3,584,744元本息結餘之事實，並不爭執，並有
    上訴人製作之交易明細表影本附原審卷為證（見本院卷(一)第
    185、186頁、本院前審卷第166-192頁），核屬實在。至於
    被上訴人戊○○請求確認其有活期儲蓄存款2,482,106元，
    、被上訴人乙○○請求確認其有綜合存款3,584,744元，上
    訴人應給付戊○○2,482,106元、給付乙○○2,914,744元（
    逾此金額部分業已判決確定，詳前述），則為上訴人否認，
    並以前詞抗辯，是本件爭點為：被上訴人名下上開存款帳戶
    歷次提款、轉帳紀錄，是否均為被上訴人員工丙○○所盜領
    ？所蓋用之印文，如與上訴人開戶時所留存之印鑑印文相符
    者，該部分是否對被上訴人發生清償之效力？經查：
(一)、本院前審將上訴人提出之被上訴人二人上開帳戶內取款憑條
    57紙與丙○○帳戶之取款憑條15紙送法務部調查局鑑定結果
    ，除其中甲3之11取款憑條乙紙（即附表三編號13，該取款
    憑款影本附於原審卷第86頁）與丙○○帳戶取款憑條筆劃特
    徵不同外，其餘筆劃特徵相似，研判兩類字跡可能出於同一
    人之手筆，有法務部調查局鑑定通知書乙紙附本院前審卷可
    稽（見本院前審卷(二)第13頁），參以證人丑○○在本院亦證
    稱係其所填寫蓋章等語（見本院卷(一)第95頁反面），足見被
    上訴人主張本件被上訴人帳戶之取款憑條除上開甲3之11外
    ，均係上訴人行員丙○○填載等語為真。又查，依上訴人所
    提出之被上訴人提款記錄，除提領現金外，部分轉至第三人
    三厘實業股份有限公司，或第三人卯○○、或第三人辰○○
    （見原審卷第68、72頁），其中轉至三厘實業股份有限公司
    部分高達1,024,160元、轉至卯○○部分高達6,702,000元、
    轉至辰○○部分有886,000元。經三厘實業股份有限公司當
    時負責人甲○○證稱：「我是向丙○○借款，他的錢從那裡
    來我不知道，但他借我錢時都存到三厘實業公司帳戶內，我
    未曾向乙○○借錢，也未與乙○○有金錢往來．．．。」（
    見原審卷第100頁）。就上訴人所提出卯○○（於72年）在
    上訴人銀行之開戶資料、印鑑卡及交易明細表，質諸卯○○
    證稱：「當時我尚未成年（按卯○○係54年5月17日生），
    無法開戶，是丙○○利用我的名字去開的，而且印鑑卡記載
    是72年開戶，身分證（卻）是在84年換發的。我沒有在銀行
    存提款之事，印鑑卡上的印文不是我的印章蓋的，名字也不
    是我簽的。」（同上卷第99頁），並提出丙○○函為佐證（
    同上卷第123~125頁）。至於辰○○經上訴人查報結果已於
    82年10月12日死亡，並提出戶籍謄本乙紙為證（同上卷第12
    7頁）。再查，系爭被上訴人取款憑條除少部分外，大部分
    均係由丙○○先核章（詳如后述），而依上訴人所提出之被
    上訴人系爭帳戶交易明細表間亦有在早上9時至下午3時之交
    易時間外轉帳情形（見原審卷第59--62、79頁），惟依前述
    ，被上訴人主張除戊○○帳戶甲3之11號取款憑條外，餘均
    係丙○○筆跡、被上訴人帳戶轉至案外人卯○○及三厘實業
    股份有限公司帳戶又係丙○○所為，核章大部分均係丙○○
    經手、案外人辰○○業已於82年10月12日死亡，竟仍於86、
    87年間仍有轉帳紀錄，更有於營業時間外交易之紀錄等情以
    觀，被上訴人之祖母癸○○○應無可能為之，而係上訴人之
    行員丙○○所為，是被上訴人主張其帳戶取款，除上開甲3
    之11部分外，均係丙○○所為，自堪採信。
(二)、上訴人雖抗辯部分款項提領時，所蓋用之印文，與上訴人開
    戶時所留存之印鑑印文相符，此部分應已生清償之效力，其
    數額復已超過被上訴人所稱之存款金額，上訴人自無須再行
    給付被上訴人任何款項等語。惟按，銀行接受存款者，其與
    存款戶間係發生消費寄託關係。依民法第603條第1項規定，
    銀行負有返還同一數額之金錢於存款戶之義務，存款如為「
    第三人」憑真正之存單或存摺及印章所冒領，依其情形得認
    該「第三人」為債權之準占有人，且銀行不知其非債權人者
    ，依民法第310條第2款規定，銀行始得對存款戶主張有清償
    之效力（最高法院81年度台上字第1875號判決意旨參照）。
    經查：(1)依上訴人所提出之上揭取款憑條，其中附表一編號
    3、4、13、14（乙○○部分）；附表三編號3、4、6、11、
    12（戊○○部分）印鑑相符且有摺取款，提款承辦人並非丙
    ○○（見原審卷第67、68、71、82、83、85頁、本院卷(二)第
    75頁)，依其情形得認提款人丙○○為債權準占有人，亦無
    證據足以證明該銀行承辦人知情與丙○○共謀，應可認銀行
    不知王某非債權人，依上開說明，此部分提領對被上訴人應
    生清償效力，是上訴人抗辯此部分提領已對被上訴人生清償
    效力，自屬可採。(2)另查，附表一編號2乙○○帳戶於86年3
    月14日提領之40萬元，在提領領後於同日即以乙○○名義轉
    存定期存款，並於86年4月29日解約取息後轉存乙○○上開
    000-00-0000000號帳戶，有綜合存款活存（儲）轉定存（儲
    ）申請書代支出傳票、解約取息憑條代利息支出傳票影本二
    份在本院卷為證（見本院卷(二)第4、6頁），是86年3月14日
    之取款自應對乙○○生清償效力，是上訴人抗辯此部分提領
    亦對被上訴人乙○○生清償效力，亦屬可採。(3)再查，附表
    三編號1所示戊○○存款帳戶於86年2月18日提領139,600元
    部分，則於提領後亦於同日將其中10萬元轉為定存一節，有
    定期存款存單影本一份在本院卷為證（見本院卷(二)第5頁）
    ，該筆提領其中之10萬元亦應對戊○○生清償效力，是上訴
    人抗辯此部分提領其中之10萬元對被上訴人陳儷戶生清償效
    力，同屬有據。(4)除上開(1)、(2)、(3)所示應對被上訴人生清
    償效力之提領外，其餘部分則因均蓋有丙○○經辦收付章、
    附表二及四部分則其印鑑均不相符、間亦有為上午9時金融
    機構對外營業時間前所為之取款行為，非屬正常之提款，及
    審酌丙○○在為上開提款時，係居於上訴人承辦人之地位，
    代表上訴人從事業務上行為，依前述說明，此部分之提領，
    自不得主張對被上訴人發生清償效力，是上訴人抗辯丙○○
    是癸○○○之代理人，丙○○為雙方代理行為，無法與一般
    代理行等同而觀，是其受償之效力應由被上訴人負擔，此部
    分提領亦對被上訴人生清償效力等語，自無可採。
(三)、上訴人另抗辯被上訴人將提領系爭帳戶金錢所必要之存摺，
    交給目不識丁的癸○○○保管，癸○○○再轉交丙○○保管
    ，並委託其提領金錢，歷時近3年，致生本件訟端。可知被
    上訴人與癸○○○前揭行為，均係因自己之過失，而所託非
　　人，且如前所述，丙○○兼受兩造（含癸○○○）委託，與
  　單受一方委託之情形不同，縱認上訴人仍應對被上訴人負清
    償存款債務之責，本件損害之發生或擴大，上訴人（含癸○
    ○○）亦與有過失，上訴人爰引民法第217條規定，請求減
    輕賠償金額或免除之等語。惟按「損害之發生或擴大，被害
    人與有過失者，法院得減輕賠償金額，或免除之」，民法第
    217條固有明文，惟按「過失相抵，係指損害之發生或擴大
    ，被害人與有過失而言，亦即被害人之過失行為與加害人之
    加害行為共同成立同一損害，或加害行為之損害發生後因被
    害人之過失行為，致其損害擴大，是必被害人有過失，方有
    過失相抵原則之適用」（參照最高法院85年度台上字第1338
    號、84年度台聲字第617號、85年度台第472號判決意旨），
    經查，上訴人向台灣台中地方法院檢察署提出丙○○涉犯偽
    造文書之刑事告訴時，在其告訴狀中明：「．．．二、本
    行解僱職員丙○○（被告）涉嫌偽造文書、偽造印章、印文
    、署押、背信等罪責，故本行於八十八年十二月一日再寄發
    客戶存款餘額對帳單予存款戶，目前計有乙○○、戊○○提
    出異議，另有巳○○寄發律師函，而乙○○、戊○○亦已向
    豐原調查局（站）舉發丙○○盜領存款，俟經調查局（站）
    受理在案，並已向本行查調有關交易明細報表，目前調查終
    結移送台中地方法院檢察偵辦中。綜右所述，被告身為公司
    員工，卻未盡其職責，竟意圖為自己不法之所有，犯上述之
    罪行，．．」等語，有刑事告訴狀影本一份在本院卷可稽（
    見本院卷(一)第157-159頁），足認被上訴人於上訴人提出刑
    事告訴及上訴人寄發對帳單前，對於丙○○盜領其存款一節
    ，並不知情，而丙○○之故意犯罪行為非屬常態，難為一般
    人所預知及加以防範，上訴人主張被上訴人就本件損害之發
    生應負過失責任，即屬無據。揆諸前開說明，上訴人抗辯被
    上訴人就本件損害與有過失，應依民法第217條規定酌減或
    免除其賠償責任，自屬無據。
五、依上所述，被上訴人二人所有上開存款帳，如不計入歷次提
    領記錄，並按原約定利率計算，截至91年4月11日止，戊○
    ○名下之上開活期儲蓋存款帳戶應有3,096,506元之本息；
    乙○○名下綜合存款帳戶應有3,584,744元之本息。惟如上
    所述，其中附表一編號2、3、4、13、14，附表三編號3、4
    、6、11、12之提款、及附表三編號1之提款中之10萬元已發
    生清償效力。故扣除已發生清償效力之提款金額及各該提領
    至九十一年四月十一日止按法定利率計算之利息，戊○○系
    爭帳戶應尚有存款2,243,420元，乙○○系爭帳戶應尚有存
    款1,525,634元（詳本院卷(二)第10-12頁上訴人民事陳報狀所
    載計算式，該計算式為被上訴人在本院所不爭執，見本院卷
    (二)第29頁）。上開存款因兩造並未約定返還期限，依民法第
    603條法定消費寄託準用同法第602條、第478條之規定結果
    ，上訴人於被上訴人請求時即應返還同一數額之金錢。從而
    ，被上訴人請求確認：(一)戊○○對上訴人有2,243,420元之
    活期儲蓄存款債權存在，並訴請上訴人給付戊○○同額之存
    款，(二)乙○○對上訴人有1,525,635元之綜合存款債權存在
    ，並訴請上訴人給付乙○○同額之存款，及均自91年7月30
    日（即91年7月29日準備書狀送達上訴人翌日起至清償日止
    ，見原審卷第165頁反面）起，按年利率百分之5計算之利息
    ，為有理由，應予准許。逾此部分之請求，為無理由，應予
    駁回。原審就被上訴人之請求，除確定部分外，在上開應予
    准許範圍內，為被上訴人勝訴判決，並就給付之訴部分酌定
    相當擔保金額分別為假執行、免假執行之宣告，核無不合。
    上訴意旨就上開部分求予廢棄，為無理由，此部分上訴應予
    駁回。其餘部分及該部分假執行之宣告，尚有未洽，上訴意
    旨指摘原判決不當，求予廢棄改判，為有理由，自應由本院
    廢棄，駁回被上訴人在第一審之訴，及其假執行之宣告。
六、本件事證已臻明確，兩造其餘攻擊防禦方法及舉證，經審核
    後認對判決結果不生影響，爰不予一一論述，附此明。
據上論結，上訴人之上訴為一部有理由，一部無理由，依民事訴
訟法第449條第1項、第450條、第79條、第78條、第85條第1項但
書，判決如主文。
中　　華　　民　　國　　96　　年　　9 　　月　　12　　日
                      民事第六庭審判長法　官  袁再興
                                      法　官  盧江陽
                                      法　官  陳賢慧
以上正本係照原本作成。
上訴人得上訴。
被上訴人得合併上訴，不得單獨上訴。
如對本判決上訴，須於收受判決送達後20日內向本院提出上訴書
狀，其未表明上訴理由者，應於提出上訴後20日內向本院提出上
訴理由書（須按他造人數附具繕本）。
上訴時應提出委任律師為訴訟代理人之委任狀。具有民事訴訟法
第466條之1第1項但書或第2項之情形為訴訟代理人者，另應附具
律師及格證書及釋明委任人與受任人有該條項所定關係之釋明文
書影本。
                                      書記官  金珍華
中　　華　　民　　國　　96　　年　　9 　　月　　13　　日
                                                      Ｍ
附表一（乙○○：印鑑相符且有摺取款，共5,198,950元）：
┌──┬────┬──────────┬────┬──────────────┐
│編號│時　　間│撮令金額（新台幣）  │領取方式│備　　　　　　　　　　　註  │
├──┼────┼──────────┼────┼──────────────┤
│ １ │86.2.28 │　　　　300,000元   │  轉帳  │轉帳至第三人三厘實業股份有限│
│    │        │                    │        │公司帳戶（證三－－－編號１）│
├──┼────┼──────────┼────┼──────────────┤
│ ２ │86.3.14 │        400,000元   │轉存定存│          證三－－－編號２  │
├──┼────┼──────────┼────┼──────────────┤
│ ３ │86.6.21 │        630,000元   │  現金  │          證三－－－編號３  │
├──┼────┼──────────┼────┼──────────────┤
│ ４ │86.7.24 │        632,000元   │  轉帳  │轉至第三人卯○○帳戶        │
│    │        │                    │        │　　　　（證三－－－編號４）│
├──┼────┼──────────┼────┼──────────────┤
│ ５ │86.12.19│         30,000元   │  現金  │          證三－－－編號５  │
├──┼────┼──────────┼────┼──────────────┤
│ ６ │87.4.27 │        586,000元   │  轉帳  │轉至第三人辰○○帳戶        │
│    │        │                    │        │        （證三－－－編號６）│
├──┼────┼──────────┼────┼──────────────┤
│ ７ │87.6.18 │      1,070,000元   │票據抵用│          證三－－－編號７  │
├──┼────┼──────────┼────┼──────────────┤
│ ８ │87.7.21 │        131,950元   │  現金  │          證四－－－編號８  │
├──┼────┼──────────┼────┼──────────────┤
│ ９ │87.8.24 │      1,100,000元   │  轉帳  │轉帳至第三人卯○○帳戶      │
│    │        │                    │        │        （證三－－－編號９）│
├──┼────┼──────────┼────┼──────────────┤
│ 10 │87.10.20│        250,000元   │  轉帳  │轉帳至第三人卯○○帳戶      │
│    │        │                    │        │        （證三－－－編號10）│
├──┼────┼──────────┼────┼──────────────┤
│ 11 │87.10.26│         20,000元   │  現金  │          證三－－－編號11  │
├──┼────┼──────────┼────┼──────────────┤
│ 12 │88.2 .1 │          9,000元   │  現金  │          證三－－－編號12  │
├──┼────┼──────────┼────┼──────────────┤
│ 13 │88.5 .3 │         10,000元   │  現金  │          證三－－－編號13  │
├──┼────┼──────────┼────┼──────────────┤
│ 14 │88.6 .25│         30,000元   │  現金  │          證三－－－編號14  │
└──┴────┴──────────┴────┴──────────────┘
附表二（乙○○：印鑑不符但有摺取款，共6,744,160元）：
┌──┬────┬──────────┬────┬──────────────┐
│編號│時　　間│撮令金額（新台幣）  │領取方式│備　　　　　　　　　　　註  │
├──┼────┼──────────┼────┼──────────────┤
│ １ │86.3.19 │　　　　700,000元   │  轉帳  │轉至第三人卯○○帳戶        │
│    │        │                    │        │　　　　（證四－－－編號１）│
├──┼────┼──────────┼────┼──────────────┤
│ ２ │86.3.20 │　　　　800,000元   │  轉帳  │轉至第三人卯○○帳戶        │
│    │        │                    │        │　　　　（證四－－－編號２）│
├──┼────┼──────────┼────┼──────────────┤
│ ３ │86.3.21 │　　　　900,000元   │  轉帳  │轉至第三人卯○○帳戶        │
│    │        │                    │        │　　　　（證四－－－編號３）│
├──┼────┼──────────┼────┼──────────────┤
│ ４ │86.3.25 │　　　　200,000元   │  轉帳  │轉至第三人卯○○帳戶        │
│    │        │                    │        │　　　　（證四－－－編號４）│
├──┼────┼──────────┼────┼──────────────┤
│ ５ │86.4.18 │　　　  324,160元   │  轉帳  │轉至第三人三厘實業股份有限公│
│    │        │                    │        │司      （證四－－－編號５）│
├──┼────┼──────────┼────┼──────────────┤
│ ６ │86.4.22 │　　　　400,000元   │  轉帳  │轉至第三人三厘實業股份有限公│
│    │        │                    │        │司　　　（證四－－－編號６）│
├──┼────┼──────────┼────┼──────────────┤
│ ７ │86.4.29 │        100,000元   │  現金  │          證四－－－編號７  │
├──┼────┼──────────┼────┼──────────────┤
│ ８ │86.7.29 │         90,000元   │  現金  │          證四－－－編號８  │
├──┼────┼──────────┼────┼──────────────┤
│ ９ │86.8.12 │        200,000元   │  現金  │          證四－－－編號９  │
├──┼────┼──────────┼────┼──────────────┤
│ 10 │86.8.13 │        450,000元   │  轉帳  │轉帳至第三人卯○○帳戶      │
│    │        │                    │        │        （證四－－－編號10）│
├──┼────┼──────────┼────┼──────────────┤
│ 11 │86.8.28 │        300,000元   │  轉帳  │轉帳至第三人辰○○帳戶      │
│    │        │                    │        │        （證四－－－編號11）│
├──┼────┼──────────┼────┼──────────────┤
│ 12 │86.10.3 │      1,000,000元   │  轉帳  │轉帳至第三人卯○○帳戶      │
│    │        │                    │        │        （證四－－－編號12）│
├──┼────┼──────────┼────┼──────────────┤
│ 13 │86.10.18│         70,000元   │  現金  │          證四－－－編號13  │
├──┼────┼──────────┼────┼──────────────┤
│ 14 │87.5.28 │        200,000元   │  現金  │          證四－－－編號14  │
├──┼────┼──────────┼────┼──────────────┤
│ 15 │87.6.3  │        270,000元   │  轉帳  │轉帳至第三人卯○○帳戶      │
│    │        │                    │        │　　　　（證四－－－編號15）│
├──┼────┼──────────┼────┼──────────────┤
│ 16 │87.7.22 │        200,000元   │  現金  │          證四－－－編號16  │
├──┼────┼──────────┼────┼──────────────┤
│ 17 │87.8.6  │         40,000元   │  現金  │          證四－－－編號17  │
├──┼────┼──────────┼────┼──────────────┤
│ 18 │87.9.19 │        500,000元   │  轉帳  │轉帳至第三人卯○○帳戶      │
│    │        │                    │        │        （證四－－－編號18）│
└──┴────┴──────────┴────┴──────────────┘
附表三（戊○○：印鑑相符之取款，共2,464,047元）：
┌──┬────┬──────────┬────┬──────────────┐
│編號│時　　間│撮令金額（新台幣）  │領取方式│備　　　　　　　　　　　註  │
├──┼────┼──────────┼────┼──────────────┤
│ １ │86.2.18 │　　　　139,600元   │  轉帳  │          證五－－－編號１  │
├──┼────┼──────────┼────┼──────────────┤
│ ２ │86.3.14 │　　　　 30,000元   │  現金  │          證五－－－編號２  │
├──┼────┼──────────┼────┼──────────────┤
│ ３ │86.3.18 │　　　　100,000元   │  轉帳  │          證五－－－編號３  │
├──┼────┼──────────┼────┼──────────────┤
│ ４ │86.4.18 │　　　　136,000元   │  現金  │          證五－－－編號４  │
├──┼────┼──────────┼────┼──────────────┤
│ ５ │86.5.19 │　　　　134,200元   │  現金  │          證五－－－編號５  │
├──┼────┼──────────┼────┼──────────────┤
│ ６ │86.6.18 │　　　　132,400元   │  現金  │          證五－－－編號６  │
├──┼────┼──────────┼────┼──────────────┤
│ ７ │86.7.14 │　　　　130,600元   │票據抵用│          證五－－－編號７  │
├──┼────┼──────────┼────┼──────────────┤
│ ８ │86.8.14 │　　　　128,800元   │  現金  │          證五－－－編號８  │
├──┼────┼──────────┼────┼──────────────┤
│ ９ │86.9.15 │　　　　127,000元   │  現金  │          證五－－－編號９  │
├──┼────┼──────────┼────┼──────────────┤
│ 10 │86.10.14│　　　　125,200元   │  現金  │          證五－－－編號10  │
├──┼────┼──────────┼────┼──────────────┤
│ 11 │86.11.15│　　　　123,400元   │  現金  │          證五－－－編號11  │
├──┼────┼──────────┼────┼──────────────┤
│ 12 │86.12.15│　　　　121,600元   │  現金  │          證五－－－編號12  │
├──┼────┼──────────┼────┼──────────────┤
│ 13 │87.1.14 │　　　　119,800元   │  現金  │          證五－－－編號13  │
├──┼────┼──────────┼────┼──────────────┤
│ 14 │87.2.16 │　　　　118,000元   │  現金  │          證五－－－編號14  │
├──┼────┼──────────┼────┼──────────────┤
│ 15 │87.2.16 │　　　　  5,000元   │  現金  │          證五－－－編號15  │
├──┼────┼──────────┼────┼──────────────┤
│ 16 │87.3.16 │　　　　116,200元   │  現金  │          證五－－－編號16  │
├──┼────┼──────────┼────┼──────────────┤
│ 17 │87.4.13 │　　　　114,400元   │票據抵用│          證五－－－編號17  │
├──┼────┼──────────┼────┼──────────────┤
│ 18 │87.5.14 │　　　　112,600元   │  現金  │          證五－－－編號18  │
├──┼────┼──────────┼────┼──────────────┤
│ 19 │87.6.15 │　　　　110,800元   │票據抵用│          證五－－－編號19  │
├──┼────┼──────────┼────┼──────────────┤
│ 20 │87.9.15 │　　　　105,400元   │  現金  │          證五－－－編號20  │
├──┼────┼──────────┼────┼──────────────┤
│ 21 │87.10.14│　　　　103,600元   │  現金  │          證五－－－編號21  │
├──┼────┼──────────┼────┼──────────────┤
│ 22 │87.11.13│　　　　101,800元   │票據抵用│          證五－－－編號22  │
├──┼────┼──────────┼────┼──────────────┤
│ 23 │88.1.19 │　　　　 27,647元   │  現金  │          證五－－－編號23  │
└──┴────┴──────────┴────┴──────────────┘
附表四（戊○○：印鑑不符之取款，共216,200元）：
┌──┬────┬──────────┬────┬──────────────┐
│編號│時　　間│撮令金額（新台幣）  │領取方式│備　　　　　　　　　　　註  │
├──┼────┼──────────┼────┼──────────────┤
│ １ │87.7.13 │　　　　109,000元   │  現金  │          證六－－－編號１  │
├──┼────┼──────────┼────┼──────────────┤
│ ２ │87.8.13 │　　　　107,200元   │  現金  │          證六－－－編號２  │
└──┴────┴──────────┴────┴──────────────┘
